臺灣士林地方法院民事裁定　　　　　　 100年度事聲字第44號
異　議　人　台北富邦商業銀行股份有限公司
法定代理人　韓蔚廷
代　理　人　蘇啟新
相　對　人　林秋平
代　理　人　謝維仁律師
上列異議人對於本院司法事務官民國99年12月28日99年度司執消
債更字第65號認可更生方案之裁定聲明異議，本院裁定如下：
      主      文
異議駁回。
      理      由
一、異議意旨略以：原裁定認可之更生方案（下稱系爭更生方案
    ）就相對人所負就學貸款連帶保證債務，附加「債權人台北
    富邦商業銀行就學貸款債權新臺幣（下同）26萬9,352 元，
    因該就學貸款債權上無須依契約約定之償還辦法按期清償，
    亦無契約約定視為全部到期之情事，是於本件更生方案公告
    時，債務人之保證責任尚未發生，故暫不列入更生方案受分
    配。然於更生方案履行期間，該就學貸款債權若於清償期屆
    至，而未經依契約約定之償還辦法受償時，自債務人應負保
    證責任時起，以更生方案履行期間內為限，債權人台北富邦
    商業銀行得以保證債權金額26萬9,352 元，就各期清償金額
    與其他債權人按債權比例，計算每期可分配金額受償」等條
    件，惟異議人之連帶保證債權係本件債務清理程序開始同時
    ，有效存在之債權，如須俟契約所定視為全部到期之情事發
    生始予納入更生方案分配，咸難認妥適，且倘該情事於相對
    人更生方案履行完畢後始發生，異議人對相對人已不得行使
    權利，則金融機構辦理授信為確保債權而徵提保證人之意義
    盡失，異議人之受償地位無異更劣於「因不可歸責而漏未申
    報」之債權人，異議人之債權於更生程序若未如清算程序予
    以現在化，亦當然違反清算價值保障原則。又相對人依更生
    方案履行後，除當然免責外，已承受債權人對主債務人之權
    利，並無不利情事。是以，系爭更生方案有上述違反公共秩
    序與善良風俗之情事，依消費者債務清理條例第63條第1 項
    第3 款規定，自不應予認可，爰依法提起異議，求為廢棄原
    裁定，並修正系爭更生方案，將異議人就學貸款連帶保證債
    權應自更生方案履行第一期伊始，即予納入清償分配等語。
二、按債務人有薪資、執行業務所得或其他固定收入，法院認更
    生方案之條件公允者，得不經債權人會議可決，逕依債務人
    之聲請或依職權以裁定認可更生方案，消費者債務清理條例
    第64條第1 項定有明文。又按消費者債務清理條例之立法目
    的，在於使陷於經濟上困難之消費者，得依本條例清理債務
    ，藉以妥適調整其與債權人及其他利害關係人之權利義務關
    係，保障債權人之公平受償，並謀求消費者經濟生活之更生
    機會，從而健全社會經濟發展（參照消費者債務清理條例第
    1 條立法說明）。故系爭更生方案是否公允，除需考量債務
    人是否已盡其最大償還能力外，尚須衡酌債權人及其他利害
    關係人間權利義務關係之調整是否已達妥適，債權人間之公
    平受償是否確受保障，三者間須整體觀察，不容偏廢，否則
    難達消費者債務清理條例欲健全社會經濟發展之最終目的。
三、經查，異議人之就學貸款連帶保證債權雖得以裁定時之現存
    額，依消債條例第30條規定對相對人「行使權利」，惟更生
    程序並無如清算程序中清算債權應予現在化之規定（消費者
    債務清理條例第111 條參照），故附條件或附期限之更生債
    權，仍應以附條件、附期限之狀態於更生方案中行使權利（
    消費者債務清理條例第111 條；張登科著，消費者債務清理
    條例，第74、75頁參照），始能妥適調整利害關係人（例如
    主債務人）、異議人及其他債權已全部到期之債權人間之權
    利義務關係。又異議人復自承其就學貸款連帶保證債權之借
    款人為林宜潔，尚在就學中，依契約約定之償還辦法，目前
    尚無須按期受償，亦無契約所約定視為全部到期（即期限利
    益喪失）之情事（本院99年度司執消債更字第65號卷，第25
    0 頁）。是該筆連帶保證債權之清償期既尚未屆至，且未有
    視為全部到期之情事發生，揆諸上述說明，自應以附條件狀
    態於更生方案中受償，始屬妥適。又異議人就其連帶保證債
    權循更生程序行使權利，應以附條件狀態於更生方案中受償
    ，係本於其債權本質上所受之限制，而非更生方案另增加對
    其不利之效果。異議人縱有不可歸責於己而漏未申報其連帶
    保證債權，其於程序外行使權利時亦仍受限制，並無更為不
    利之情。再者，系爭更生方案對相對人有無不利，應以還款
    條件是否符合相對人能力為斷，與其還款後是否承受異議人
    對主債務人之權利無涉。異議人就學貸款債權若經借款人或
    其他連帶保證人依契約約定按期受償，無不能履行債務情事
    ，即無由相對人代為償還之必要，異議人之權益亦不致受損
    。是將異議人就學貸款連帶保證債權附加受償條件列入更生
    方案受分配，即相對人之就學貸款連帶保證債務發生期限利
    益喪失情事時，異議人始得以裁定開始更生時之現存額，與
    其他債權人按債權比例分配受償，除已給予異議人為確保債
    權而徵提保證人之保障外，亦兼顧其他債權已全部到期之債
    權人的受償權益，應屬公允。
四、綜上所述，系爭更生方案內容核屬公允，復無消債理條例第
    63條、第64條第2 項規定不應認可之消極事由存在，本院司
    法事務官不經債權人會議可決，依職權認可更生方案，於法
    相合。異議人執上開事由聲明異議，為無理由，應予駁回。
五、爰裁定如主文。
中    華    民    國  100     年    8     月    31    日
                  民事第二庭  法      官  王怡雯
上為正本係照原本作成。
如不服本裁定，應於裁定送達後10日內，以書狀向本院提出抗告
並繳納抗告費新臺幣1 千元。
中    華    民    國  100     年    9     月    5     日
                              書  記  官  周嫣蘋